臺灣高等法院臺中分院刑事判決　　 100年度上更(一)字第27號
上　訴　人　饒展溢
即　被　告
選任辯護人　張豐守律師
　　　　　　張淑琪律師
上列上訴人即被告因違反毒品危害防制條例案件，不服臺灣南投
地方法院97年度訴字第1015號中華民國99年2月26日第一審判決
（起訴案號：臺灣南投地方法院檢察署97年度偵字第696號），
提起上訴，前經本院判決後，由最高法院發回更審，本院判決如
下：
    主    文
上訴駁回。
    犯罪事實
一、饒展溢（綽號「螞蟻」）前於民國93年間因竊盜案件，經臺
    灣南投地方法院以93年度埔刑簡字第271號判決判處有期徒
    刑6月，緩刑4年確定；然其於緩刑期內之同年間另因竊盜案
    件，經臺灣雲林地方法院以94年度易字第23號判決判處有期
    徒刑10月確定，而前開緩刑亦經臺灣南投地方法院以94年度
    撤緩字第20號裁定撤銷，上開二罪經接續執行，於95年5月2
    日縮短刑期假釋出監付保護管束，迄95年8月19日假釋期滿
    未經撤銷假釋，以已執行論。詎饒展溢仍不知悔改，明知海
    洛因、甲基安非他命分屬毒品危害防制條例所定之第一級、
    第二級毒品，均不得非法販賣或持有，竟各基於意圖營利販
    賣海洛因、甲基安非他命之犯意，以其所有行動電話話機1
    支（序號000000000000000號），裝載其不知情之表弟陳星
    道所申請交由饒展溢使用、並已為饒展溢所有之門號000000
    0000號SIM卡1枚作為聯絡工具，分別與如附表一、二所示之
    古嘉銘、孟國霖、劉旺政等購買者互相聯絡約定交易海洛因
    或甲基安非命事宜後，即先後於如附表一編號1、附表二編
    號1至編號3所示之交易時間、交易地點，以如附表一編號1
    、附表二編號1至編號3所示之交易金額，販賣如附表一編號
    1、附表二編號1至編號3所示之第一級毒品海洛因或第二級
    毒品甲基安非他命予古嘉銘、孟國霖、劉旺政等購買者（詳
    細聯絡方式、聯絡時間、交易時間、交易地點、交易毒品種
    類及金額均如附表一編號1、附表二編號1至編號3所示）。
二、嗣於97年1月28日19時55分許，經警於南投縣草屯鎮○○路
    928號之某開放式汽車修配營業場內，在饒展溢所有牌照號
    碼H7-7648號之自用小客車內，查扣其所有如附表三編號1至
    編號5所示之物，及現金新臺幣（下同）8萬6200元（其中1
    萬1千元為本案販毒所得）。另扣得與本案無關供其施用之
    甲基安非他命1包（驗前含袋重0.5公克）、玻璃管吸食器1
    支、燃燒燈組1組及塑膠杓子1支（均經臺灣南投地方法院以
    97年度易字第258號判決分別宣告沒收銷燬、沒收在案）。
    並依饒展溢持用之上揭行動電話通聯紀錄循線查悉上情。
三、案經南投縣政府警察局草屯分局報告臺灣南投地方法院檢察
    署檢察官偵查起訴，暨臺灣南投地方法院檢察署檢察官呈請
    臺灣高等法院臺中分院檢察署檢察長核轉臺灣彰化地方法院
    檢察署檢察官偵查移送併案審理。
    理    由
壹、證據能力之說明：
一、關於上訴人即被告饒展溢（下稱被告）所有牌照號碼H7-764
    8號之自用小客車內經查獲扣案物品之證據能力：
    被告及辯護人辯稱：本件警方對被告所駕駛之自用小客車所
    實施之搜索，並未持搜索票為之，而被告雖簽具同意搜索書
    ，但係因遭警員毆打及威脅始簽具同意搜索書，故本案搜索
    係違法搜索，所扣得之上開物品均非合法取得之證據，應無
    證據能力云云。經查：
  (一)按現行刑事訴訟法關於搜索之規定採行「相對法官保留原則
    」之立法例，以有令狀搜索為原則，無令狀搜索為例外，
  ，此即刑事訴訟法第128條第1項、第2項所規定，搜索應用搜
    索票，搜索票由法官簽名。搜索應依搜索票行之，目的在保
    護人民免受非法的搜索扣押，在搜索前先由中立、超然的司
    法機關判斷有無搜索之實質理由，篩減無必要之搜索。惟因
    搜索本質上乃帶有急迫性、突襲性之處分，難免發生時間上
    不及聲請搜索票之急迫情形，故刑事訴訟法第130條規定之
    於遭合法拘捕、羈押時得為無搜索票之附帶搜索、第131條
    規定之為緝捕或發現犯罪嫌疑人之逕行搜索及第131條之1規
    定同意搜索乃不用搜索票而搜索之例外情形，稱為無令狀（
    票）搜索。此種搜索僅為令狀搜索原則之例外，而非法定程
    序原則之例外，故縱使是此種搜索，也應遵守法定程式，否
    則仍屬違法搜索。
  (二)本件係因於97年1月29日17時40分許，南投縣政府警察局草
    屯分局偵查隊根據線報有某男子駕駛H7-7648號之自小客車
    ，在南投縣草屯鎮○○路吳敦義立委服務處對面某路邊處，
    疑似有販賣毒品情事，因事出緊急，為免犯罪嫌疑人逃跑及
    事證滅失，故證人即偵查隊小隊長賴啟賢於未申請搜索票之
    情況下，即率南投縣政府警察局草屯分局偵查佐林易昇、林
    昌億等人前往巡查，惟未查獲任何販毒情節。嗣於同日19時
    50分許，證人賴啟賢及其他偵查員於南投縣草屯鎮○○路92
    8號（該處為一汽車修配廠）前，發現H7-7648號之自小客車
    停放其內，遂下車入內查看等情，業據證人賴啟賢於原審審
    理中證述明確（見原審卷三第29頁）。至證人賴啟賢雖於97
    年1月29日所出具之職務報告書（見投草警刑字第097000207
    80號警卷〈下稱警卷一〉第24頁）中，主張伊係因當日於南
    投縣草屯鎮○○路928號前發現被告與他人進行毒品交易案
    件，始進入該處搜索等語，惟證人賴啟賢嗣於原審所提出97
    年10月12日之職務報告中則未敘及有何查知現場毒品交易之
    事，是本件尚未有證據證明因被告於案發當時為販賣毒品之
    現行犯，而遭警察逮捕並為附帶搜索之情事，此外，卷內亦
    無證據顯示被告當時有何其他因遭拘捕、羈押無搜索票而得
    為附帶搜索、逕行搜索之必要。故本件尚應審究者，即為被
    告對於證人賴啟賢及其他偵查員之搜索，是否有出於自願性
    同意搜索之情事。
  (三)依卷附南投縣政府警察局草屯分局搜索扣押筆錄（見警卷一
    第12至13頁）所示，證人賴啟賢及其他偵查員於執行本件搜
    索時，已有出示證件表明身分，該次執行搜索之依據，則為
    刑事訴訟法第131條之1之經受搜索人同意執行搜索，並有被
    告所不否認由其親筆簽署之同意搜索書附卷可憑（見警卷一
    第10頁）。被告及其選任辯護人則以上情置辯，而證人賴啟
    賢於原審審理時具結證述：當時伊與其他偵查員進入該汽車
    修配廠時，被告所有停放在該處之自小客車之右前車門未關
    ，目視所及即見到右前車門之小置物箱內有酒精燈及吸食器
    ，被告一開始有掙扎不讓伊等搜索車輛等語（見原審卷三第
    29至30頁），足見被告於搜索開始時，並未同意搜索。復經
    原審勘驗案發時南投縣草屯鎮○○路928號汽車修配廠內之
    監視器錄影畫面光碟，勘驗結果亦見在場搜索員警對被告有
    強制作為（見原審卷二第253頁），尚難遽認被告簽名同意
    搜索確實出於自願性，本件之搜索程序自有程序上之瑕疵可
    指。惟證人賴啟賢於原審審理時已證述伊於案發當日搜索時
    ，因目視被告車輛右前車門置有酒精燈及吸食器後，要進去
    被告車輛查看，被告就衝過來，伊為了要保護同事安全及贓
    證物之維護，始有傷害被告之舉止（見原審卷三第30頁）等
    語，而依原審上開勘驗監視器錄影光碟結果顯示，被告於員
    警搜索當時確有彎腰靠近其自小客車右前車門，欲自該處取
    物之動作（見原審卷二第253頁）。況查，實施刑事訴訟程
    序之公務員，違反法定程序規定所取得之證據，其有無證據
    能力，依刑事訴訟法第158條之4之規定，自應審酌人權保障
    及公共利益之均衡維護而為認定，若不分情節，一概以程序
    違法為由，否定其證據能力，從究明事實真相之角度而言，
    亦難謂適當。故法官於個案權衡時，允宜斟酌：1.違背法定
    程序之情節、2.違背法定程序時之主觀意圖、3.侵害犯罪嫌
    疑人或被告權益之種類及輕重、4.犯罪所生之危害或實害、
    5.禁止使用證據對於預防將來違法取得證據之效果、6.偵審
    人員如依法定程序有無發現該證據之必然性、7.證據取得之
    違法對被告訴訟上防禦不利益之程度等各種情形，以為判斷
    決定（參照刑事訴訟法第158條之4修正理由說明）。本院審
    酌執法員警執行搜索雖有瑕疵，但其違背法定程序尚無證據
    顯示係屬恣意為之，該違背法定程序之情節及侵害被告權益
    亦屬輕微，而販賣第一級及第二級毒品於立法政策上除認此
    種犯行具有高度不法之內涵外，其嚴重戕害國民身心，更有
    不法暴利可圖，且毒品使人上癮，而危及社會治安及政府多
    年宣導反毒之用心，是欲確實防制，非以重典加身，難期其
    後效，而販賣第一級毒品之法定本刑又為無期徒刑或死刑，
    販賣第二級毒品之法定本刑則為無期徒刑或7年以上有期徒
    刑，足見該等行為之處罰含有重大公共利益之維護目的在內
    ；而本件員警執行搜索係為查緝販賣毒品案件，且在被告上
    開自用小客車內確有查得第一級毒品海洛因6小包等物，是
    權衡利害輕重，基於公眾公益之考量，依上開規定及說明，
    自應認此部分扣案證物仍有證據能力，自得為本件判決之基
    礎，不應遽予排除。
二、刑事訴訟法第159條第1項規定：「被告以外之人於審判外之
    言詞或書面陳述，除法律有規定者外，不得作為證據。」其
    立法本旨係以證人於審判外之言詞或書面陳述，屬於傳聞證
    據，此項證據，當事人無從直接對於原供述者加以詰問，以
    擔保其真實性，法院亦無從直接接觸證人而審酌其證言之憑
    信性，違背直接審理及言詞審理之原則，除具有必要性及信
    用性情況之除外者外，原則上不認其有許容性，自不具證據
    能力；至所謂具有必要性及信用性情況者，例如刑事訴訟法
    第159條之1至第159條之5及第206條等情形，仍例外認其有
    證據能力。本案證人古嘉銘、孟國霖於警詢中之陳述，均屬
    被告以外之人於審判外之陳述而為傳聞證據，且經被告及辯
    護人於本院行準備程序時爭執其證據能力，又無其他傳聞法
    則例外之情形，則依刑事訴訟法第159條第1項規定，尚不得
    以之直接作為認定犯罪事實存否之證據。但參酌現行刑事訴
    訟法第166條之1第2項「為辯明證人陳述之證明力，得就必
    要事項為主詰問。」同條第3項第6款「行主詰問時，證人為
    與先前不符之陳述時，其先前之陳述，得為誘導詰問。」第
    166條之2第1項「反詰問應就為辯明證人之陳述證明力所必
    要之事項行之。」同條第2項「行反詰問於必要時得為誘導
    詰問。」等規定，以及行反詰問時，容許以陳述人先前不一
    致之陳述作為彈劾證據之詰問法理，則於證人古嘉銘、孟國
    霖於審判中所為之陳述，與先前警詢中之陳述內容相左或不
    一致時，即非不得以其等先前警詢中所為「自我矛盾之陳述
    」，用來彈劾（爭執、否定）該等證人在審判中供述證據之
    證明力。
三、按被告以外之人於檢察事務官、司法警察官或司法警察調查
    中所為之陳述，基於實體發現真實之訴訟目的，依刑事訴訟
    法第159條之2規定，如與審判中之陳述不符時，經比較結果
    ，其先前之陳述，相對「具有較可信之特別情況」，且為證
    明犯罪事實存否所「必要」者，或於審判中有刑事訴訟法第
    159條之3所列死亡等原因而無法或拒絕陳述之各款情形之一
    ，經證明其調查中所為陳述絕對「具有可信之特別情況」，
    且為證明犯罪事實之存否所「必要」者，亦例外地賦與證據
    能力。是所謂「顯有不可信性」、「相對特別可信性」與「
    絕對特別可信性」，係指陳述是否出於供述者之真意、有無
    違法取供情事之信用性而言，故應就偵查或調查筆錄製作之
    原因、過程及其功能等加以觀察其信用性，據以判斷該傳聞
    證據是否有顯不可信或有特別可信之情況而例外具有證據能
    力，並非對其陳述內容之證明力如何加以論斷，二者之層次
    有別，不容混淆（參照最高法院94年度臺上字第629號判決
    ）。本案證人劉旺政97年3月13日警詢中與99年1月27日原審
    審判中之證述有前後不符之情形，本院審酌證人劉旺政於警
    詢中之證述距案發日較近，當時記憶自較深刻，可立即反應
    所知，不致因時隔日久而遺忘案情；且較少權衡利害得失或
    受他人干預，亦較無來自被告同庭在場之壓力而出於虛偽不
    實之指證，或事後串謀而故為迴護被告之機會。參以證人劉
    旺政警詢筆錄製作之原因，係因證人劉旺政於97年3月12日
    16時30分許，在南投縣國姓鄉○○村○○路307之16號後方
    工寮內，經其自願同意搜索，而於該處為警查獲塑膠吸管藥
    杓1支、已破損之玻璃球吸食器1個（見投草警刑字第097000
    8894號警卷〈下稱警卷二〉第43至48頁搜索同意書、搜索扣
    押筆錄、扣押物品目錄表、扣押物品收據），其於警詢中供
    承自己有施用（甲基）安非他命惡習，所施用（甲基）安非
    他命之來源係向綽號「螞蟻」之人購買，並由警方提供編號
    1至編號9之男子照片中，指認編號5之男子（按：即本案被
    告）即為「螞蟻」等情；再觀證人劉旺政警詢筆錄製作之過
    程，並無違反法定障礙事由期間不得詢問及禁止夜間詢問之
    規定，詢問時復已踐行告知義務等法定程序，且其於警詢中
    之證述均係採一問一答之方式製作筆錄，亦查無系爭筆錄有
    何違法或不當取得之情形；是其警詢證述內容之形成，顯係
    出於自由意志而為證述，又查無其他證據足使本院認其於警
    詢中之證言，有何違法取供之情事。依上開條文及說明，證
    人劉旺政於警詢中之證言，核其性質雖屬傳聞證據，但就警
    詢筆錄製作之原因、過程及其功能等加以觀察其信用性，該
    警詢筆錄相對具有較可信之特別情況，且該警詢筆錄就犯罪
    之構成要件及態樣記載均屬完整，為證明犯罪事實存否所必
    要，應認其於警詢中之證言例外具有證據能力。
四、刑事訴訟法第159條之1第2項規定：「被告以外之人於偵查
    中向檢察官所為之陳述，除顯有不可信之情況者外，得為證
    據。」本件證人廖昌俊於偵查中向檢察官所為之陳述，既經
    依法具結，被告及辯護人復未舉證證明有何顯不可信之情況
    ，應有證據能力。又證人有刑事訴訟法第181條恐因陳述致
    自己或與其有前條第1項關係之人受刑事追訴或處罰，得拒
    絕證言之情形者，法院或檢察官應告以得拒絕證言，固為刑
    事訴訟法第186條第2項所明定，惟此項規定係為保護證人而
    設，乃專屬證人之權利，非在保護被告，故得拒絕證言屬於
    證人之權利，非當事人之被告所得主張。因之，法院或檢察
    官違反告知義務所生之法律效果，僅及於證人，不及於被告
    。則該證言對訴訟當事人之被告而言，仍具證據能力，至於
    證明力如何，應由法院依合理之心證而為判斷。本案證人古
    嘉銘、孟國霖於檢察官偵查中以證人身分作證，係經檢察官
    告以具結之義務及偽證之處罰，證人古嘉銘、孟國霖均具結
    而擔保其等證述之真實性，且無證據顯示係遭受強暴、脅迫
    、詐欺、利誘等外力干擾情形，或在影響其等心理狀況致妨
    礙自由陳述等顯不可信之情況下所為；其等有刑事訴訟法第
    181條恐因陳述致自己受刑事追訴或處罰，得拒絕證言之情
    形，而證人孟國霖於97年3月26日接受偵訊時，檢察官亦已
    告知刑事訴訟法得拒絕證言之權利（見他字第1740號卷第31
    頁），至於證人古嘉銘於97年4月9日、證人孟國霖於97年7
    月10日接受偵訊時，雖未經檢察官告以得拒絕證言，仍命為
    具結陳述，然依上述說明，檢察官違反告知義務所生之法律
    效果，並不及於被告，且證人古嘉銘、孟國霖於偵查中向檢
    察官所為之陳述，被告及辯護人並未舉證證明有何顯不可信
    之情況，該等證言對被告而言，應具證據能力。
五、刑事訴訟法第159條之5規定：「被告以外之人於審判外之陳
    述，雖不符前4條之規定，而經當事人於審判程序同意作為
    證據，法院審酌該言詞陳述或書面陳述作成時之情況，認為
    適當者，亦得為證據。當事人、代理人或辯護人於法院調查
    證據時，知有第159條第1項不得為證據之情形，而未於言詞
    辯論終結前聲明異議者，視為有前項之同意。」立法意旨在
    於傳聞證據未經當事人之反對詰問予以核實，原則上先予排
    除。惟若當事人已放棄反對詰問權，於審判程序中表明同意
    該等傳聞證據可作為證據，或於言詞辯論終結前未聲明異議
    ，基於尊重當事人對傳聞證據之處分權，及證據資料愈豐富
    ，愈有助於真實發見之理念，且強化言詞辯論主義，使訴訟
    程序得以順暢進行，上開傳聞證據亦均具有證據能力。查除
    前述理由欄壹之二、三、四部分外，本案下列其餘引用被告
    以外之人於審判外所為言詞或書面陳述之供述證據，經本院
    於準備程序時詢問檢察官、被告、辯護人關於證據能力之意
    見，檢察官、被告、辯護人對該等證據之證據能力均不爭執
    ，且迄本院言詞辯論終結前，檢察官、被告、辯護人就該等
    證據之證據能力皆未聲明異議，本院審酌該等證據作成時之
    情況，並無違法取證或其他瑕疵，認為均適於作為本案認定
    事實之依據，依刑事訴訟法第159條之5規定，該等供述證據
    皆有證據能力。
貳、認定犯罪事實所憑之證據及理由：
一、訊據被告矢口否認有何販賣海洛因或甲基安非他命之犯行，
    辯稱：伊與證人古嘉銘、孟國霖是合資購買毒品，並非販賣
    ；另伊從未販賣毒品予劉旺政，亦未曾與其合資購買毒品，
    證人劉旺政指證伊販毒係因為其與女友葉藍瑜遭員警帶回警
    局時，員警以不採集尿液送驗為條件，要求證人劉旺政指證
    伊有販賣毒品，證人劉旺政始虛偽證稱伊販賣毒品；扣案之
    海洛因係供伊自己施用，不是用來販賣云云。
二、經查：
  (一)被告就其以所有之行動電話話機1支（序號000000000000000
    號），裝載其不知情之表弟陳星道申請交由被告使用、並已
    為被告所有之門號0000000000號SIM卡1枚，作為其平時聯絡
    工具之情事並不否認（見警卷一第5頁，偵字第696號卷第5
    頁，原審卷三第43頁），並有電信資訊連結作業系統1紙可
    憑（見原審卷一第57頁），此部分事實應堪認定。
  (二)被告販賣海洛因予證人古嘉銘部分（即附表一編號1）：
  1.證人古嘉銘就其有如附表一編號1所示向被告購買海洛因之
    情事，業於97年4月9日檢察官偵查中具結證稱：我的行動電
    話是0000000000號，我在97年1月20日有跟0000000000號行
    動電話通話，我是跟綽號「螞蟻」的人聯絡，這個人（按：
    指檢察官所提示之饒展溢口卡照片）就是綽號「螞蟻」的人
    ，就是我跟0000000000號通話對象，我跟饒展溢聯絡是為了
    向饒展溢買海洛因；我知道饒展溢有在賣海洛因，是因為饒
    展溢到我家附近跟綽號「阿文」的人交易海洛因，我叫饒展
    溢留電話給我的，我向饒展溢問，如果我要買海洛因，可不
    可以賣給我，饒展溢才留0000000000號行動電話給我，要聯
    絡買海洛因的事；因為我表哥大腸癌住中國醫藥學院病房，
    我去看護他，後來我表哥過世，就送回來南港村，我向饒展
    溢買海洛因的時間是在97年1月20日左右，就是在我表哥過
    世送回南港村那次，價錢是2千元或1千元，是一手交錢，一
    手交海洛因，我只有向饒展溢買海洛因，安非他命確定沒有
    向饒展溢買，我以上的陳述可以測謊等語（見偵字第696號
    卷第81至83頁）。且觀被告所持用門號0000000000號行動電
    話之通聯紀錄（見警卷二第91頁），被告於97年1月20日20
    時39分39秒（通話時間為4秒）及同日20時40分4秒（通話時
    間為51秒），確有持用上揭行動電話與證人古嘉銘所持用之
    0000000000號行動電話相互通聯情事，此與證人古嘉銘於偵
    查中所證向被告購買海洛因之時間，互核相符。
  2.被告於本案被查獲時經警徵得其同意採集尿液送驗，檢驗結
    果僅呈甲基安非他命陽性反應，並未呈嗎啡陽性反應，此有
    南投縣政府警察局草屯分局委託鑑驗尿液代號與真實姓名對
    照表及詮昕科技股份有限公司報告日期：97年2月15日、報
    告編號：00000000號之濫用藥物尿液檢驗報告影本各1份可
    參（見警卷一第23頁，附於臺灣南投地方法院檢察署97年度
    毒偵字第250號卷第10頁），且被告亦無施用第一級毒品之
    前案紀錄（見被告之臺灣高等法院被告前案紀錄表，附於本
    院卷第18至24頁）。然被告為警查獲時竟查扣有白色粉末6
    小包，經送驗後均檢出含海洛因成分，合計淨重19.74公克
    ，純質淨重2.40公克，此有法務部調查局97年2月21日調科
    壹字第09723009500號鑑定書1份可稽（見偵字第696號卷第
    40頁）。被告辯稱扣案之海洛因係供自己施用云云，顯與卷
    內事證相違，無可憑信。參以被告遭查獲時尚查扣有電子磅
    秤2臺及分裝夾鏈袋2包（合計103個），該2臺電子磅秤經送
    驗後亦均檢出有海洛因成分，此有行政院衛生署草屯療養院
    98年8月12日草療鑑字第0000000000號鑑定書可考（見原審
    卷二第187頁）。而海洛因為政府治安機關查緝甚嚴之毒品
    ，取得不易且刑責非輕，是以價格高昂，購買者錙銖必較，
    衡諸毒品分裝過程中必有殘餘微量毒品於分裝工具及包裝袋
    上，勢將減損毒品之實際份量，被告並無必要因自己欲施用
    海洛因，而於購買後在電子磅秤上精確秤重、以一定重量區
    分，再分裝入夾鏈袋，如此大費周章乃至一再減損海洛因之
    實際份量；足徵被告應係為販賣海洛因，始以電子磅秤及夾
    鏈袋予以秤重、分裝，其販賣海洛因之犯行，實已彰彰明甚
    。且被告於檢察官偵訊時自承：扣案之海洛因係在南投縣國
    姓鄉○○○○○路向叫「善傑兄」之人購買，共購買2萬5千
    元，數量為1錢半……有準備要賣，但是還沒有賣給別人等
    語（見偵字第696號卷第5至6頁）。被告於原審準備程序中
    亦供承：（檢察官偵訊時）我確實有說當天查扣到的毒品是
    我意圖要販賣的，而且是我跟上手王善傑買的，我買來的部
    分王善傑有教我要以1比2的比例販售，海洛因如果1份的話
    ，糖粉就要摻2份，不聲請勘驗我在檢察官偵訊的錄音光碟
    等語（見原審卷一第186頁）。凡此證據間均具互補性，足
    堪認定被告確有附表一編號1所示販賣海洛因之犯行。至於
    被告該次販賣海洛因之價格，證人古嘉銘證述係1千元或2千
    元，因無法確認究為何者，本院依「罪證有疑，利於被告」
    之證據法則，認定被告該次販賣海洛因之價格為1千元。
  3.證人古嘉銘於原審及本院審理時雖翻異前詞，改稱：伊是與
    被告合資購買甲基安非他命施用，次數只有1次而已，伊驗
    尿也沒有檢驗出嗎啡反應，伊在偵訊時說只有跟被告購買海
    洛因，是因為當時有吸毒所以迷迷糊糊的，而且是因為警詢
    時警察叫伊這樣講，所以偵訊伊就照著說云云。惟本院審酌
    販賣毒品罪刑甚重，證人古嘉銘於檢察官偵訊過程中，未曾
    提及有與被告合資購買毒品之情事，且偵訊時被告並未在場
    ，證人古嘉銘較不易因人情壓力，有所顧忌，而迴避不利被
    告之陳述，所為證述具有任意性，客觀上自較為可信。況證
    人古嘉銘於偵訊時供證願意接受測謊，於原審審理時亦證述
    其與被告沒有仇恨等語（見偵字第696號卷第82頁，原審卷
    二第240頁），則證人古嘉銘自無在偵訊時設詞誣陷被告之
    虞，是證人古嘉銘於偵訊中所述，應堪採信。再觀諸證人古
    嘉銘之前科紀錄，其於96年間即有因施用第一級毒品案件，
    經臺灣南投地方法院以96年度審訴字第942號判決判處有期
    徒刑7月確定，嗣於97年間又因施用第一級毒品案件，先後
    經該院以97年度訴字第816號判決、97年度審訴字第103號判
    決均判處有期徒刑10月（嗣證人古嘉銘就該院97年度訴字第
    816號判決提起上訴，仍經本院以98年度上訴字第60號判決
    駁回上訴）確定，此有證人古嘉銘之臺灣高等法院被告前案
    紀錄表、桃園縣政府警察局中壢分局檢體監管紀錄表、臺灣
    檢驗科技股份有限公司濫用藥物尿液檢驗報告影本各1份、
    南投縣政府警察局埔里分局毒品案件委託鑑驗尿液代號與真
    實姓名對照表影本2份、詮昕科技股份有限公司濫用藥物尿
    液檢驗報告影本2份可證（見原審卷二第7至23、153至154、
    166至167、169至170頁），顯見證人古嘉銘於96年及97年間
    均持續施用海洛因，並無戒斷之情形。又證人古嘉銘於警詢
    時證述曾分別向被告購買海洛因及甲基安非他命（此部分警
    詢內容，係作為彈劾證據使用），復於偵訊時明確證稱僅向
    被告購買海洛因，而未購買甲基安非他命，前後證述內容有
    所不同；並無如證人古嘉銘於審判中所稱，其係依警察要求
    始按照警詢證述內容於偵訊中再為相同證述之情事。再證人
    古嘉銘係因另案通緝遭逮捕後於97年2月13日進入臺灣南投
    看守所，直至同年4月10日因交保而出所，故證人古嘉銘於
    同年4月9日接受檢察官偵訊時，當無甫因施用毒品神智不清
    以致無法正確陳述之可能。綜上足認證人古嘉銘於原審及本
    院所證，均係迴護被告之詞，尚難採信。
  (三)被告販賣甲基安非他命予證人孟國霖部分（即附表二編號1
    、編號2）：
  1.證人孟國霖就其有如附表二編號1、編號2所示向被告購買甲
    基安非他命之情事，業於97年3月26日檢察官偵查中具結證
    稱：我之前是向綽號「螞蟻」的人購買（毒品），後來「螞
    蟻」被關了，現在我是向綽號「小陳」的男子購買；我是向
    「螞蟻」購買（甲基）安非他命，我打電話到0000000000號
    向他購買，我是用0000000000號的電話打的等語（見他字第
    1740號卷第31頁）；復於97年7月10日檢察官偵查中具結證
    稱：（經檢察官提示卷附饒展溢照片）我認識饒展溢，我都
    叫他「螞蟻」，我有向饒展溢買過（甲基）安非他命，97年
    1月19日21時許，在臺中市○○○路與黎明路2段交岔路口，
    向饒展溢買（甲基）安非他命，買了1包2千元，97年1月24
    日22時許，在臺中市○○○路與黎明路2段交岔路口，向饒
    展溢買（甲基）安非他命，買了1包2千元，都是由他開一部
    紅色喜美的自小客車，送到以上地點給我的，我用我的0000
    000000號手機和他的0000000000號手機聯絡，每次買2千元
    ，1包是0.4公克，我每次都買1包2千元，以上所言屬實，我
    願意接受測謊；我知道饒展溢有賣安非他命，是住在國姓鄉
    的朋友綽號「阿海」告訴我的，連饒展溢的行動電話也一起
    告訴我等語（見他字第1740號卷第30至31頁，偵字第696號
    卷第121至122頁）。且觀被告所持用門號0000000000號行動
    電話之通聯紀錄（見警卷二第63至64頁），被告於97年1月
    19日及同年月24日，確有持用上揭行動電話與證人孟國霖所
    持用之0000000000號行動電話相互通聯情事（97年1月19日
    最後通聯之時間為20時47分46秒，同年月24日通聯之時間則
    為21時22分33秒），此與證人孟國霖於偵查中所證2次向被
    告購買甲基安非他命之時間，均相吻合。
  2.參以被告為警查獲時扣得電子磅秤2臺及分裝夾鏈袋2包（合
    計103個），該2臺電子磅秤經送驗後均檢出有甲基安非他命
    成分，此有行政院衛生署草屯療養院98年8月12日草療鑑字
    第0000000000號鑑定書可考（見原審卷二第187頁）。而甲
    基安非他命為政府治安機關查緝甚嚴之毒品，取得不易且刑
    責非輕，是以價格高昂，購買者錙銖必較，衡諸毒品分裝過
    程中必有殘餘微量毒品於分裝工具及包裝袋上，勢將減損毒
    品之實際份量，被告並無必要因自己欲施用甲基安非他命，
    而於購買後在電子磅秤上精確秤重、以一定重量區分，再分
    裝入夾鏈袋，如此大費周章乃至一再減損甲基安非他命之實
    際份量；足徵被告應係為販賣甲基安非他命，始以電子磅秤
    及夾鏈袋予以秤重、分裝，其販賣甲基安非他命之犯行，實
    已彰彰明甚。凡此證據間均具互補性，足堪認定被告確有附
    表二編號1、編號2所示販賣甲基安非他命之犯行。
  3.被告固辯稱伊係與證人孟國霖合資購買甲基安非他命，並非
    販賣云云，惟查證人孟國霖於偵查中及本院審理時，均未曾
    提及有與被告合資購買毒品一事，被告所辯顯與證人孟國霖
    所證不符。況依證人孟國霖於偵查中所證，其與被告原不相
    識，係透過住在南投縣國姓鄉綽號「阿海」之友人，告以被
    告之行動電話號碼，其與被告始有所聯繫等情，足見被告與
    證人孟國霖並非至親故友，亦乏深切之信任關係；而施用毒
    品係違法之犯罪行為，毒品價昂量少，非隨意可得，通常吸
    毒者對於所購買毒品之數量、價格至為重視，如非具備一定
    交情而有相當信任關係之人，衡情應無與他人合購再分配毒
    品之可能，否則極易衍生糾紛或增加被查獲之風險。被告與
    證人孟國霖既無深厚交情，應無何信任關係可言，則被告或
    證人孟國霖竟邀約對方共同出資購買甲基安非他命，其悖於
    常情至明。故被告所辯顯屬事後卸責之詞，無可憑採。
  4.證人孟國霖於本院審理時雖翻異前詞，改稱：伊未曾向被告
    買過毒品，97年1月19日伊與被告相互通聯的8通電話，都是
    在講伊要跟被告借錢的事云云；惟此與被告前揭所辯合資購
    買毒品一情，互不相符。且本院審酌販賣毒品罪刑甚重，證
    人孟國霖接受檢察官偵訊時，被告並未在場，證人孟國霖較
    不易因人情壓力，有所顧忌，而迴避不利被告之陳述，所為
    證述具有任意性，客觀上自較為可信，證人孟國霖並於偵訊
    時證稱其所言屬實，願意接受測謊等語（見偵字第696號卷
    第122頁），則證人孟國霖自無在偵訊時設詞誣陷被告之虞
    ，是證人孟國霖於偵訊中所述，應堪採信。況證人孟國霖先
    前於警詢（此部分警詢內容，係作為彈劾證據使用）、檢察
    官偵訊過程中，從未提及有向被告借貸金錢之情事，益見其
    於本院審理時所證，係迴護被告之詞，不足採信。
  (四)被告販賣甲基安非他命予劉旺政部分（即附表二編號3）：
  1.證人劉旺政就其有如附表二編號3所示向被告購買甲基安非
    他命之情事，業於97年3月13日警詢中證稱：我自94年初開
    始染上施用（甲基）安非他命惡習，我是跟綽號「螞蟻」購
    買的，我與「螞蟻」都是住國姓鄉所以都認識，我於97年1
    月底左右向「螞蟻」購買1次（甲基）安非他命，我是以我
    持用之0000000000號電話撥打「螞蟻」0000000000號電話聯
    絡，是螞蟻將毒品拿到我住處即南投縣國姓鄉○○村○○路
    307之16號後方工寮內給我，我確定0000000000號電話為賣
    我（甲基）安非他命之男子「螞蟻」所持用的沒錯，警方所
    提供0000000000號行動電話於97年1月19日至97年1月26日電
    話通聯紀錄，其中在97年1月24日那1次是我向「螞蟻」購買
    到毒品的通話紀錄，那天我向「螞蟻」購得半錢重之（甲基
    ）安非他命，6千元，其他17通都是向「螞蟻」催促要購買
    （甲基）安非他命的通話，並未購買到（甲基）安非他命，
    警方所提供編號1至9之男子照片，編號5號之男子（按：即
    饒展溢）就是「螞蟻」，因為我向他購買（甲基）安非他命
    ，是當面交易，所以我不會認錯人，我和饒展溢沒有仇恨或
    金錢糾紛，我沒有理由誣陷他等語（見警卷二第32至35頁）
    。觀諸被告所持用門號0000000000號行動電話之通聯紀錄（
    見警卷二第40頁），被告於97年1月24日9時35分32秒、16時
    10分5秒、17時50分51秒，確有持用上揭行動電話與證人劉
    旺政所持用之0000000000號行動電話相互通聯情事，且被告
    於當日16時10分5秒與證人劉旺政聯繫時，行動電話之基地
    臺位置尚在南投縣草屯鎮○○路230號13樓頂，嗣於當日17
    時50分51秒再與證人劉旺政聯繫時，基地臺位置已在南投縣
    國姓鄉○○○段1157之2地號，臨近證人劉旺政居住之南投
    縣國姓鄉○○村○○路307之16號後方工寮；此與證人劉旺
    政於警詢中所證向被告購買甲基安非他命之時間、地點，均
    相符合。
  2.參以被告為警查獲時扣得電子磅秤2臺及分裝夾鏈袋2包（合
    計103個），該2臺電子磅秤經送驗後均檢出有甲基安非他命
    成分，此有行政院衛生署草屯療養院98年8月12日草療鑑字
    第0000000000號鑑定書可考（見原審卷二第187頁）。而甲
    基安非他命為政府治安機關查緝甚嚴之毒品，取得不易且刑
    責非輕，是以價格高昂，購買者錙銖必較，衡諸毒品分裝過
    程中必有殘餘微量毒品於分裝工具及包裝袋上，勢將減損毒
    品之實際份量，被告並無必要因自己欲施用甲基安非他命，
    而於購買後在電子磅秤上精確秤重、以一定重量區分，再分
    裝入夾鏈袋，如此大費周章乃至一再減損甲基安非他命之實
    際份量；足徵被告應係為販賣甲基安非他命，始以電子磅秤
    及夾鏈袋予以秤重、分裝，其販賣甲基安非他命之犯行，實
    已彰彰明甚。凡此證據間均具互補性，足堪認定被告確有附
    表二編號3所示販賣甲基安非他命之犯行。
  3.證人劉旺政於原審審理時雖翻異前詞證，改稱：伊於97年3
    月12日警詢中所述，係遭製作警詢筆錄之警察賴啟賢逼迫下
    所為之陳述，伊陳述向被告購買半錢重，價值6千元之甲基
    安非他命，是亂編而且不實在的，因為另有其人，賴啟賢說
    如果不咬出被告，就要叫伊驗尿並且移送伊販賣云云。惟本
    院審酌販賣毒品罪刑甚重，證人劉旺政於警詢過程中，被告
    並未在場，證人劉旺政較不易因人情壓力，有所顧忌，而迴
    避不利被告之陳述，所為證述具有任意性，客觀上自較為可
    信，證人劉旺政並於警詢中證稱其與被告沒有仇恨或金錢糾
    紛，其沒有理由誣陷被告等語（見警卷二第35頁），則證人
    劉旺政自無在警詢中設詞誣陷被告之虞，是證人劉旺政於警
    詢中所述，應堪採信。況依證人劉旺政之警詢筆錄所示，該
    份筆錄並非由員警賴啟賢所製作（見警卷二第36頁），證人
    劉旺政於原審提示該份筆錄後，始又改口稱賴啟賢當時亦在
    場，是他交代要如此製作筆錄云云，前後所證不一；又員警
    對證人劉旺政採集尿液之時間為97年3月12日19時許（見警
    卷二第42頁），證人劉旺政上開警詢筆錄製作之時間則為97
    年3月13日9時49分起至11時23分止（見警卷二第31頁），亦
    即證人劉旺政該次接受警詢時，其尿液早已於前一日採集完
    畢，顯見證人劉旺政於原審審理中所述，係員警賴啟賢說如
    果不咬出被告，就要對證人劉旺政採尿送驗云云，非屬事實
    ，核係迴護被告之詞，無足作為有利於被告之認定依據。
  (五)按販賣毒品之所謂販賣行為，係行為人基於營利之目的，而
    販入或賣出毒品而言。販賣毒品者，其主觀上須有營利之意
    圖，且客觀上有販賣之行為，即足構成，至於實際上是否已
    經獲利，則非所問（參照最高法院93年度臺上字第1651號判
    決）。衡諸我國查緝毒品之施用或販賣一向執法甚嚴，對於
    販賣毒品者尤科以重度刑責，又販賣毒品既係違法行為，當
    非可公然為之，亦無公定價格，且容易分裝並增減份量，而
    每次買賣之價量，可能隨時依雙方關係深淺、資力、需求量
    及對行情之認知、來源是否充裕、查緝是否嚴謹、購買者被
    查獲時供述購買對象之可能風險之評估等情形，而異其標準
    ，非可一概而論，是販賣之利得，誠非固定，除非經行為人
    詳細供出各次所販賣之毒品之進價及售價，且數量俱臻明確
    外，實難察得其交易實情，但販賣毒品係重罪，且毒品量微
    價高，取得不易，倘若非有利可圖，一般人當無干冒重度刑
    責而提供毒品予他人之可能，是其販入之價格必較售出之價
    格低廉，而有從中賺取買賣差價牟利之意圖及事實，應屬合
    理之認定，縱使販賣之人從價差或量差中牟利方式雖異，其
    意圖營利之非法販賣行為仍屬同一。本案被告與證人古嘉銘
    、孟國霖、劉旺政非屬至親，被告既甘冒遭到查緝判處重刑
    之危險，一再親自出面將海洛因或甲基安非他命送交各該證
    人並收取價金，顯見本案販賣海洛因、甲基安非他命犯行對
    被告而言，確屬有利可圖，其始願為之，被告具有從中獲利
    之意圖甚明。
  (六)此外復有被告所有之海洛因6小包（合計淨重19.74公克，純
    質淨重2.40公克）、均檢出海洛因與甲基安非他命之電子磅
    秤2臺、分裝夾鏈袋2包（合計103個）、行動電話話機1支（
    不含SIM卡；序號000000000000000號）、門號0000000000號
    SIM卡1枚及販賣毒品所得1萬1千元扣案可證。被告所辯均屬
    卸責之詞，要不足採，其意圖營利而販賣第一級毒品海洛因
    及第二級毒品甲基安非他命之犯行，事證明確，均堪認定。
、論罪科刑之理由：
一、新舊法比較適用：
    按行為後法律有變更者，適用行為時之法律。但行為後之法
    律有利於行為人者，適用最有利於行為人之法律，刑法第2
    條第1項定有明文。本件被告行為後，毒品危害防制條例業
    經立法院三讀修正通過並經總統於98年5月20日公布，同條
    例第36條雖規定：「本條例自公布後6個月施行。」惟該條
    係就92年7月9日修正公布毒品危害防制條例全文所為之規定
    ，其效力僅及於該次公布之施行日期，至於嗣後再修正條文
    之施行日期，並不能逕適用前開規定決定，而因本次修正並
    未另行規定其施行日期，自應類推適用中央法規標準法第13
    條關於一般法規生效日之規定，自公布之日起算至第3日起
    即98年5月22日生效。修正前毒品危害防制條例第4條第1項
    規定：「製造、運輸、販賣第一級毒品者，處死刑或無期徒
    刑；處無期徒刑者，得併科新臺幣1千萬元以下罰金。」同
    條第2項規定：「製造、運輸、販賣第二級毒品者，處無期
    徒刑或7年以上有期徒刑，得併科新臺幣7百萬元以下罰金。
    」修正後毒品危害防制條例第4條第1項則規定：「製造、運
    輸、販賣第一級毒品者，處死刑或無期徒刑；處無期徒刑者
    ，得併科新臺幣2千萬元以下罰金。」同條第2項規定：「製
    造、運輸、販賣第二級毒品者，處無期徒刑或7年以上有期
    徒刑，得併科新臺幣1千萬元以下罰金。」是修正後毒品危
    害防制條例第4條第1項規定，將販賣第一級毒品罪之罰金刑
    部分，由1千萬元以下提高為2千萬以下；修正後同條第2項
    規定，則將販賣第二級毒品罪之罰金刑部分，由7百萬元以
    下提高為1千萬以下。經比較上開新舊法之規定，新法並無
    較有利於被告之情形，應依刑法第2條第1項前段規定，適用
    被告行為時即舊法之規定處斷。
二、海洛因、甲基安非他命分屬毒品危害防制條例第2條第2項第
    1款、第2款所定之第一、二級毒品，不得非法販賣或持有。
    故核被告所為如附表一編號1所示之販賣海洛因犯行，係犯
    毒品危害防制條例第4條第1項之販賣第一級毒品罪；所為如
    附表二編號1至編號3所示之販賣甲基安非他命犯行，均係犯
    毒品危害防制條例第4條第2項之販賣第二級毒品罪。被告為
    販賣而持有海洛因、甲基安非他命之低度行為，應為其各次
    販賣海洛因、甲基安非他命之高度行為所吸收，皆不另論罪
    。被告就如附表一編號1、附表二編號1至編號3所示販賣海
    洛因、甲基安非他命各罪，犯意有別，犯罪時間互異，各次
    行為分別獨立，應予分論併罰。
三、查被告前於93年間因竊盜案件，經臺灣南投地方法院以93年
    度埔刑簡字第271號判決判處有期徒刑6月，緩刑4年確定；
    然其於緩刑期內之同年間另因竊盜案件，經臺灣雲林地方法
    院以94年度易字第23號判決判處有期徒刑10月確定，而前開
    緩刑亦經臺灣南投地方法院以94年度撤緩字第20號裁定撤銷
    ，上開二罪經接續執行，於95年5月2日縮短刑期假釋出監付
    保護管束，迄95年8月19日假釋期滿未經撤銷假釋，以已執
    行論等情，有臺灣高等法院被告前案紀錄表在卷可考，被告
    受有期徒刑之執行完畢後，5年以內故意再犯本件附表一編
    號1、附表二編號1至編號3所示各罪，均為累犯，除所犯販
    賣第一級毒品罪之法定本刑為死刑、無期徒刑部分及販賣第
    二級毒品罪之法定本刑為無期徒刑部分，依法不得加重外，
    餘俱應依刑法第47條第1項規定，加重其刑。
四、被告及辯護人雖於原審辯稱被告已供出上手王善傑，應依毒
    品危害防制條例第17條第1項規定減輕其刑云云。惟查獲本
    案之員警即證人賴啟賢於原審審理時明確證稱：本件沒有因
    被告供出王善傑，而查獲王善傑的不法情事等語（見原審卷
    三第31頁）。經本院調取王善傑之前案紀錄表及相關刑事裁
    判書審閱結果，本案被告為警查獲後，固有於偵訊中供出其
    第一級毒品海洛因之上手係王善傑，且經循線查獲王善傑於
    97年1月23日販售海洛因予被告之犯行（見本院卷第72至87
    頁）；然則本案被告販賣海洛因之時間係在97年1月20日，
    當時王善傑尚未販賣海洛因予被告，被告於本案所販賣之海
    洛因來源自非王善傑而係另有其人，故被告就本案販賣第一
    級毒品犯行，並無供出毒品來源，因而查獲其他正犯或共犯
    之情形，自不得依毒品危害防制條例第17條第1項規定減輕
    其刑，併此指明。
五、原審以被告前揭犯行明確，適用刑事訴訟法第299條第1項前
    段，修正前毒品危害防制條例第4條第1項、第2項、第18條
    第1項前段、第19條第1項，刑法第2條第1項前段、第11條、
    第47條第1項、第59條、第37條第2款、第38條第1項第2款等
    規定，審酌被告所為販毒次數僅為4次，並未牟取暴利，相
    較於長期大量販賣毒品之大毒梟或「大盤」、「中盤」毒販
    而言，被告所為對社會治安及國民健康之危害顯然較為輕微
    ，認縱量處販賣第一級、第二級毒品罪法定最低刑度之無期
    徒刑或7年有期徒刑，猶屬過重，客觀上顯可憫恕，均依刑
    法第59條規定，酌量減輕其刑，並皆先加後減之（至於法定
    本刑為死刑、無期徒刑部分，因原即未依累犯規定加重，故
    僅依上開條文減輕之，附此補充敘明）。並審酌被告明知毒
    品殘害施用者之健康，竟為謀個人私利，仍販賣第一級毒品
    海洛因、第二級毒品甲基安非他命予他人施用，非僅使他人
    之生命、身體法益受侵害，影響所及甚且危害社會、國家之
    健全發展，故其所為本均應嚴加責難，惟被告販賣次數非鉅
    ，已如上述，暨被告在證據明確之情形下仍矢口否認販毒，
    冀圖脫免刑責等一切情狀，分別量處如附表一編號1及附表
    二編號1至編號3所示之刑。且就褫奪公權及沒收之從刑部分
    ，敘明：
  (一)褫奪公權部分：
    被告因各次販賣毒品犯行均分別受1年以上有期徒刑之宣告
    ，依被告受重刑宣告之性質，認有併予宣告禠奪公權之必要
    ，故就被告各次販賣毒品犯行，均分別併予宣告禠奪公權。
  (二)沒收部分：
  1.本案所查扣如附表三編號1之第一級毒品海洛因共6小包，合
    計淨重19.74公克，純質淨重2.40公克，為本案查獲之毒品
    ，不問屬於犯人與否，應依毒品危害防制條例第18條第1項
    前段規定，在被告販賣第一級毒品海洛因之宣告刑項下諭知
    沒收銷燬，至送鑑耗用之海洛因既已滅失，自無庸再予宣告
    沒收銷燬。又裝盛上開毒品之外包裝袋，因鑑驗毒品之標準
    作業流程，毒品秤重主要以傾倒方式，必要時輔以刮杓刮取
    ，儘可能將原送驗包裝物內毒品與包裝物分離後個別秤重，
    所得之毒品重量登載為「淨重」，包裝物重量則登載為「空
    包裝重」，然依上述2種方式分離，原送驗包裝物內均仍會
    有微量毒品成分殘留，此為法院歷來辦理毒品案件職務上所
    知悉，故上開外包裝袋既仍含有微量之海洛因無法析離，亦
    應整體視為查獲之第一級毒品海洛因，爰併依毒品危害防制
    條例第18條第1項前段規定宣告沒收銷燬之。另扣案附表三
    編號2所示電子磅秤2臺，為被告持以供販賣第一級毒品海洛
    因及各次販賣第二級毒品甲基安非他命所秤重、分裝之用，
    其上均檢出有海洛因及甲基安非他命，顯已析離不易，應與
    所沾黏之海洛因及甲基安非他命併同處分，亦俱依毒品危害
    防制條例第18條第1項前段，於被告販賣第一級毒品海洛因
    及各次販賣第二級毒品甲基安非他命之宣告刑項下諭知沒收
    銷燬之。
  2.毒品危害防制條例第19條第1項規定，犯販賣毒品罪者，其
    因犯罪所得之財物均沒收之，係採義務沒收主義。故販賣毒
    品所得之對價，不問其中成本若干，利潤多少，均應全部諭
    知沒收，以貫徹政府查禁煙毒之決心，資符立法本旨（參照
    最高法院91年度臺上字第2419號判決）；另所謂「其因犯罪
    所得之財物」，並不以當場搜獲扣押者為限；而販賣毒品所
    得之對價，不問其中何部分屬於成本，何部分屬於犯罪所得
    之財物，應均予沒收，始與上開法條之規定符合；且因犯罪
    所得之財物，亦不能與正常營利事業計算營利所得之情形，
    相提並論（參照最高法院65年度第5次刑庭庭推總會議決議
    意旨）。本件被告販賣如附表一編號1、附表二編號1至編號
    3所示第一級毒品、第二級毒品之所得現金共計為1萬1千元
    ，屬被告販賣毒品所得之財物，自應由本案被告遭查獲時所
    扣現金8萬6200元內予以宣告沒收，至扣除販賣所得後之7萬
    5200元，因查無其他積極證據證明係被告另外販賣毒品之所
    得，爰不為沒收之諭知。
  3.扣案如附表三編號3所示被告所有之行動電話話機1支（不含
    SIM卡；序號000000000000000號）及如附表三編號4所示之
    由被告不知情之表弟陳星道所申請交由被告使用、並已為被
    告所有之門號0000000000號SIM卡1張，係供被告為本件各次
    販賣第一級、第二級毒品所用之聯絡工具，均應依毒品危害
    防制條例第19條第1項前段規定，分別於被告各宣告刑項下
    諭知沒收。
  4.扣案如附表三編號5所示之空分裝夾鏈袋2包（合計103個）
    ，被告自承為其所有（見原審卷三第43頁），迄於查獲時均
    未使用，係預備供分裝毒品販賣所用之物，依刑法第38條第
    1項第2款規定宣告沒收。
  5.另按毒品危害防制條例第18條第1項前段規定：「查獲之毒
    品，不問屬於犯人與否，均沒收銷燬之。」所稱「查獲」之
    毒品，係指有罪判決書，於事實欄已經認定為與被告有罪事
    實有關之毒品而言。又沒收除違禁物或專科沒收之物得單獨
    宣告沒收外，為從刑之一種，依主從不可分原則，應附隨於
    主刑同時宣告之，若無主刑，則從刑即無所附麗。本件扣案
    物品尚有第二級毒品甲基安非他命1包（驗前含袋重0.5公克
    ）、玻璃管吸食器1支、燃燒燈組1組、塑膠勺子1支，被告
    陳述係伊施用甲基安非他命所用之物，而該查獲之甲基安非
    他命數量微少，被告於97年1月28日本案查獲前之同年月25
    日中午某時許，亦確有施用第二級毒品甲基安非他命之犯行
    ，並經臺灣南投地方法院以97年度易字第258號判決判刑確
    定，有該案刑事判決可按，上開扣案物品亦經該判決認定為
    被告施用甲基安非他命所用之物，而均予沒收銷燬及沒收，
    已不復存在，此有原審法院依職權調閱之該院97年度易字第
    258號違反毒品危害防制條例案件全卷及卷附臺灣南投地方
    法院檢察署檢察官扣押（沒收）物品處分命令影本2紙可參
    （見原審卷一第32頁、卷二第5頁）。復依卷內證據亦無法
    證明該等查扣物品與本案販賣第一級毒品海洛因或第二級毒
    品甲基安非他命有關，自無從於本案併為沒收之諭知。
六、經核原判決之認事用法俱無不當，量刑亦稱允洽。被告猶執
    陳詞否認犯行，指摘原判決不當而提起上訴，其上訴為無理
    由，應予駁回。
據上論斷，應依刑事訴訟法第368條，判決如主文。
本案經檢察官陳銘章到庭執行職務。
中    華    民    國   100    年    4     月    26    日
                  刑事第六庭  審判長法  官  李 文 雄
                                    法  官  蔡王金全
                                    法  官  黃 小 琴
以上正本證明與原本無異。
如不服本判決應於收受送達後10日內向本院提出上訴狀，其未敘
述上訴之理由者，並得於提起上訴後10日內向本院補提理由書（
均須按他造當事人之人數附繕本）「切勿逕送上級法院」。
                                    書記官  林 元 威
中    華    民    國   100    年    4     月    26    日
附表一：販賣第一級毒品海洛因部分
┌──┬───┬─────────┬───┬───┬───┬───┬────────────────┐
│編號│買  家│  聯  絡  方  式  │聯  絡│交  易│交  易│交易毒│ 原 判 決 之 罪 名 及 宣 告 刑  │
│    │      │────┬────┤時  間│時  間│地  點│品種類│                                │
│    │      │買家使用│被告使用│（最後│      │      │、金額│                                │
│    │      │電話門號│電話門號│聯絡時│      │      │（單位│                                │
│    │      │        │        │間）  │      │      │：新臺│                                │
│    │      │        │        │      │      │      │幣）  │                                │
├──┼───┼────┼────┼───┼───┼───┼───┼────────────────┤
│  1 │古嘉銘│0931-   │0925-   │97年1 │左列聯│南投縣│價值  │饒展溢販賣第一級毒品，累犯，處有│
│    │      │352434  │174647  │月20日│絡時間│國姓鄉│1千元 │期徒刑拾陸年，褫奪公權捌年。扣案│
│    │      │        │        │20時40│後不久│南港村│之海洛│販賣第一級毒品海洛因所得新臺幣壹│
│    │      │        │        │分4秒 │之某時│某處  │因    │仟元沒收；扣案如附表三編號1及編 │
│    │      │        │        │      │許    │      │      │號2所示之物均沒收銷燬之；如附表 │
│    │      │        │        │      │      │      │      │三編號3至編號5所示之物均沒收。  │
└──┴───┴────┴────┴───┴───┴───┴───┴────────────────┘
附表二：販賣第二級毒品甲基安非他命部分
┌──┬───┬─────────┬───┬───┬───┬───┬────────────────┐
│編號│買  家│  聯  絡  方  式  │聯  絡│交  易│交  易│交易毒│ 原 判 決 之 罪 名 及 宣 告 刑  │
│    │      │                  │時  間│時  間│地  點│品種類│                                │
│    │      │                  │（最後│      │      │、金額│                                │
│    │      ├────┬────┤聯絡時│      │      │（單位│                                │
│    │      │買家使用│被告使用│間）  │      │      │：新臺│                                │
│    │      │電話門號│電話門號│      │      │      │幣）  │                                │
├──┼───┼────┼────┼───┼───┼───┼───┼────────────────┤
│  1 │孟國霖│0936-   │0925-   │97年1 │同日21│臺中市│價值  │饒展溢販賣第二級毒品，累犯，處有│
│    │      │647728  │174647  │月19日│時許  │五權西│2千元 │期徒刑肆年，禠奪公權伍年。扣案販│
│    │      │        │        │20時47│      │路與黎│之甲基│賣第二級毒品甲基安非他命所得新臺│
│    │      │        │        │分46秒│      │明路2 │安非他│幣貳仟元沒收；扣案如附表三編號2 │
│    │      │        │        │      │      │段路口│命    │所示之物均沒收銷燬之；扣案如附表│
│    │      │        │        │      │      │      │      │三編號3至編號5所示之物均沒收。  │
├──┼───┼────┼────┼───┼───┼───┼───┼────────────────┤
│  2 │孟國霖│同    上│同    上│97年1 │同日22│同上  │價值  │饒展溢販賣第二級毒品，累犯，處有│
│    │      │        │        │月24日│時許  │      │2千元 │期徒刑肆年，禠奪公權伍年。扣案販│
│    │      │        │        │21時22│      │      │之甲基│賣第二級毒品甲基安非他命所得新臺│
│    │      │        │        │分33秒│      │      │安非他│幣貳仟元沒收；扣案如附表三編號2 │
│    │      │        │        │      │      │      │命    │所示之物均沒收銷燬之；扣案如附表│
│    │      │        │        │      │      │      │      │三編號3至編號5所示之物均沒收。  │
├──┼───┼────┼────┼───┼───┼───┼───┼────────────────┤
│  3 │劉旺政│0987-   │同上    │97年1 │左列聯│南投縣│價值  │饒展溢販賣第二級毒品，累犯，處有│
│    │      │470247  │        │月24日│絡時間│國姓鄉│6千元 │期徒刑伍年，禠奪公權陸年。扣案販│
│    │      │        │        │17時50│後不久│長流村│之甲基│賣第二級毒品甲基安非他命所得新臺│
│    │      │        │        │分51秒│之某時│大長路│安非他│幣陸仟元沒收；扣案如附表三編號2 │
│    │      │        │        │      │許    │307之 │命    │所示之物均沒收銷燬之；扣案如附表│
│    │      │        │        │      │      │16號後│      │三編號3至編號5所示之物均沒收。  │
│    │      │        │        │      │      │方工寮│      │                                │
│    │      │        │        │      │      │內    │      │                                │
└──┴───┴────┴────┴───┴───┴───┴───┴────────────────┘
附表三：
┌──┬────────────────────┬───────┬─────────────────┐
│編號│ 扣          押          物          品 │鑑  定  文  號│ 宣   告   沒   收   之   依   據 │
├──┼────────────────────┼───────┼─────────────────┤
│  1 │海洛因6包（合計淨重19.74公克，純值淨重2.│法務部調查局濫│供販賣之毒品海洛因，應依毒品危害防│
│    │40公克；含直接裝載海洛因之包裝袋6個）   │用藥物實驗室97│制條例第18條第1項前段規定，均沒收 │
│    │                                        │年2月21日調科 │銷燬之。                          │
│    │                                        │壹字第09723009│                                  │
│    │                                        │500號驗定書   │                                  │
├──┼────────────────────┼───────┼─────────────────┤
│  2 │均附著海洛因、甲基安非他命而難以析離之黑│行政院衛生署草│供販賣第一級毒品海洛因及第二級毒品│
│    │色電子磅秤及白色電子磅秤各1臺           │屯療養院98年8 │甲基安非他命時分裝、秤重之用。因其│
│    │                                        │月12日草療鑑字│上均檢出有海洛因及甲基安非他命，顯│
│    │                                        │第0000000000號│已析離不易，應與所沾黏之海洛因及甲│
│    │                                        │鑑定書        │基安非他命併同處分，俱依毒品危害防│
│    │                                        │              │制條例第18條第1項前段規定，均沒收 │
│    │                                        │              │銷燬之。                          │
├──┼────────────────────┼───────┼─────────────────┤
│  3 │行動電話話機1支（不含SIM卡；序號00000000│              │供販賣海洛因及甲基安非他命時聯絡之│
│    │0000000號）                             │              │用，應依毒品危害防制條例第19條第1 │
│    │                                        │              │項規定沒收。                      │
├──┼────────────────────┼───────┼─────────────────┤
│  4 │0000-000000號行動電話SIM卡1枚           │              │供販賣海洛因及甲基安非他命時聯絡之│
│    │                                        │              │用，應依毒品危害防制條例第19條第1 │
│    │                                        │              │項規定沒收。                      │
├──┼────────────────────┼───────┼─────────────────┤
│  5 │分裝夾鍊袋2袋（共103個）                │              │供預備販賣海洛因及甲基安非他命之用│
│    │                                        │              │，應依刑法第38條第1項第2款規定均予│
│    │                                        │              │沒收。                            │
└──┴────────────────────┴───────┴─────────────────┘